【裁判字號】    96,訴,9
【裁判日期】    970314
【裁判案由】    確認土地所有權登記請求權不存在
【裁判全文】
福建連江地方法院民事判決                 96年度訴字第9號
原      告  財政部國有財產局臺灣北區辦事處金馬分處
法定代理人  甲○○
訴訟代理人  戊○○
            乙○○
被      告  丁○○
訴訟代理人  壬○○
被      告  丙○○
訴訟代理人  辛○○
上列當事人間請求確認土地所有權登記請求權不存在事件，本院
於中華民國97年02月29日言詞辯論終結，判決如下：
    主      文
確認被告就坐落連江縣南竿鄉○○段0000-0000地號，面積418.1
7平方公尺土地之所有權登記請求權不存在。
訴訟費用由被告負擔。
    事實及理由
甲、原告主張：被告前於87年01月02日檢附土地四鄰證明書等文
    件，向地政事務所陳稱其自民國48年起至78年止，以所有之
    意思繼續占有坐落連江縣南竿鄉○○段0000-0000 地號，面
    積418.17平方公尺之未登記土地（下稱系爭土地）用作農業
    使用，惟系爭土地於45年至54年間係由軍方占有，規劃為軍
    事操場使用，被告並無繼續占有系爭土地之事實存在，亦非
    因軍事原因喪失占有，是被告以自48年起至78年止在系爭土
    地上種植地瓜為由主張時效取得，後因馬祖地區實施戰地政
    務遭軍方強用，故喪失占有，得適用金門馬祖東沙南沙地區
    安全及輔導條例（下稱安輔條例）第14條之1第2項規定云云
    ，要屬無據。又系爭土地於90年間業經連江縣政府以都市計
    畫規劃公告為道路用地，供公眾停車場及計程車招呼站使用
    ，具有不融通性，自無民法時效取得規定之適用。而依據國
    有財產法第2條第2項之規定，凡不屬於私有或地方所有之財
    產，除法律另有規定外，均應視為國有財產，原告乃於地政
    事務所就被告申請時效取得系爭土地所有權之公告期間內，
    依法提出異議，嗣經連江縣政府不動產糾紛調處委員會辦理
    調處，調處結果為准予被告之所有權登記申請，致使原告取
    得系爭土地所有權之私法上之地位因法律關係存否之不明確
    而受有侵害，爰依土地法第59條之規定，提起本件訴訟等語
    。並聲明：請求確認被告就坐落連江縣南竿鄉○○段0000-0
    000地號，面積418.17平方公尺（即0.0 41817公頃）土地之
    所有權登記請求權不存在。
乙、被告則以：系爭土地係其祖遺之財產，占有期間已逾四代以
    上，推定占有之始係以所有之意思，善意、和平、公然及繼
    續占有，並經被告於87年01月02日依當時有效之安輔條例第
    14條之1第2項規定，以時效取得為由，檢附土地四鄰證明書
    等證，向地政事務所申請土地測量，且經該所受理在案，既
    該所受理之時間係在安輔條例第14條之1 規定有效施行期間
    ，被告就系爭土地除已依法完成指界測量外，復經連江縣政
    府依土地法第59條規定辦理調處，而依安輔條例申請歸還或
    取得所有權必先經指界測量後始能辦理登記，故而於申請人
    提出測量申請時即應認申請人並有申請土地登記之意思表示
    ，基於信賴保護原則之法理，應認本件仍有安輔條例之適用
    。再者，系爭土地僅自45年至54年間遭軍方強佔規劃為軍事
    操場，以及90年04月12日依連江縣都市○○○○○道路使用
    ，被告占有系爭土地在其上耕作種植地瓜、擺設攤位，期間
    已超過20年，且現仍利用系爭土地停放轎車，符合時效取得
    要件，自得請求登記為所有權人（所有權各2分之1），地政
    事務所本應於被告提出申請後，迅即於兩個月內調查該筆土
    地現況是否與土地四鄰證明書所載內容相符，焉有逾十年後
    之今日再行調查此事實之理，又系爭土地為未登記土地，非
    屬國有土地，原告並非土地權利關係人等語，資為抗辯。並
    聲明：原告之訴駁回。
丙、得心證之理由：
一、按確認法律關係成立或不成立之訴，非原告有即受確認判決
    之法律上利益者，不得提起之，確認證書真偽或為法律關係
    基礎事實存否之訴亦同，民事訴訟法第247條第1項定有明文
    。本條所謂即受確認判決之法律上利益，係指因法律關係之
    存否不明確，致原告在私法上之地位有受侵害之危險，而此
    項危險得以對於被告之確認判決除去之者而言（最高法院42
    年台上字第1031號判例參照）。次按財政部設國有財產局，
    承辦國有財產之取得、保管、使用及處分事務，國有財產法
    第1 條及第9條第2項定有明文。又凡不屬於私有或地方所有
    之財產，除法律另有規定外，均應視為國有財產；而所謂凡
    不屬於私有或地方所有之財產，係指未經登記之不動產或未
    確定權屬為私有或地方所有之財產，國有財產法第2條第2項
    、同法施行細則第3 條亦有明文。查系爭土地現為未登記之
    土地，如被告或其他第三人未能證明屬私有或地方所有，依
    法應視為國有財產，並由原告承辦取得、保管、使用及處分
    等事務。被告就系爭土地主張時效取得，原告自有立場於被
    告聲請時提出異議而接受調處，於調處結果為原告一方為不
    利時，則此法律關係之存否不明確，原告主觀上認其在法律
    上之地位有不安之狀態存在，且此種不安之狀態，能以確認
    判決將之除去，是原告就本件訴訟，有即受確認判決之法律
    上利益，原告自得對被告提起確認之訴。
二、系爭土地面積418.17平方公尺，現為未登記之土地，於馬祖
    地區實施戰地政務期間之45年至54年間由軍方占有，規劃為
    軍事操場使用，復於90年04月11日經連江縣政府依都市計畫
    法第21條規定公告為道路用地。被告前於87年01月02日就系
    爭土地提出土地測量申請，並於96年03月01日以時效取得為
    由，就系爭土地提出土地登記申請書，檢附以庚○○、己○○為證明人之土地四鄰證明書，主張自48年至78年，以所有
    之意思和平占有系爭土地用作種植地瓜，據而申請登記為所
    有權人，經連江縣地政事務所於96年03月12日依土地法第58
    條、第59條及土地登記規則第73條之規定公告徵詢異議，因
    原告於公告期間之96年03月20日提出異議，連江縣政府乃於
    96年05月31日就系爭土地糾紛進行調處，調處結果認應准予
    被告登記，嗣原告於96年06月12日收受調處會議紀錄後，對
    該准予被告申請登記為所有權人之調處結果不服，乃依土地
    法第59條第2 項規定之15日內即96年06月23日提起本件訴訟
    等情，此為兩造所不爭執，並有土地登記謄本、系爭土地現
    況照片、連江縣都市計畫土地使用分區（或公共設施用地）
    證明書、福建省連江縣政府96年12月14日連工都字第096003
    6733號函復說明及隨函檢送之變更連江縣（南竿地區）風景
    特定區計畫（第一次通盤檢討）公告與說明書、土地測量申
    請書、土地登記申請書、土地四鄰證明書、連江縣地政事務
    所96年03月12日連地所字第0960000942號公告、異議函文、
    福建省連江縣政府96年06月12日連民地字第0960017174號函
    及所附之連江縣政府（地政處）不動產糾紛調處紀錄表、本
    院收狀戳記等證在卷可稽，自堪信為真實。
三、原告主張被告並無繼續占有系爭土地之事實，被告檢附之土
    地四鄰證明書記載內容顯屬虛偽不實，系爭土地除於45年至
    54年間由軍方占有，規劃為軍事操場使用外，更且已於90年
    間經連江縣政府以都市計畫規劃公告為道路用地供公眾使用
    ，具有不融通性，不適用民法取得時效之規定，被告不符合
    時效取得要件等語，被告則辯稱：系爭土地為其祖遺財產，
    被告繼續占有用作種植地瓜使用已超過20年，自得以時效取
    得為由，依安輔條例規定申請登記為所有權人等語，是本院
    認本件首應審究之爭執點厥為：被告是否合於民法第769 條
    規定時效取得系爭土地，而得申請登記為所有權人？茲析述
    如下：
  (一)按土地總登記，由土地所有權人於登記期限內檢同證明文件
    聲請之；和平繼續占有之土地，依民法第769條或第770條之
    規定，得請求登記為所有人者，應於登記期限內，經土地四
    鄰證明，聲請為土地所有權之登記，土地法第51條前段、第
    54條分別定有明文。土地法第53條、第55條、第57條、第58
    條及第59條另分別規定：「無保管或使用機關之公有土地及
    因地籍整理而發現之公有土地，由該管直轄市或縣（市）地
    政機關逕為登記，其所有權人欄註明為國有。」、「直轄市
    或縣（市）地政機關接受聲請或囑託登記之件，經審查證明
    無誤，應即公告之，其依第53條逕為登記者亦同。前項聲請
    或囑託登記，如應補繳證明文件者，該管直轄市或縣（市）
    地政機關應限期令其補繳。」、「逾登記期限無人聲請登記
    之土地或經聲請而逾限未補繳證明文件者，其土地視為無主
    土地，由該管直轄市或縣（市）地政機關公告之，公告期滿
    ，無人提出異議，即為國有土地之登記。」、「依第55條所
    為公告，不得少於15日。依第57條所為公告，不得少於30日
    。」、「土地權利關係人，在前條公告期間內，如有異議，
    得向該管直轄市或縣（市）地政機關以書面提出，並應附具
    證明文件。因前項異議而生土地權利爭執時，應由該管直轄
    市或縣（市）地政機關予以調處，不服調處者，應於接到調
    處通知後15日內，向司法機關訴請處理，逾期不起訴者，依
    原調處結果辦理之。」，準此，土地法第59條乃規定無保管
    或使用機關之公有土地及因地籍整理而發現之公有土地、直
    轄市或縣（市）地政機關接受聲請或囑託登記之件經審查證
    明無誤以及無主土地之公告，而於公告期間（土地法第58條
    規定參照）所為之異議及調處程序。查被告前於93年03月01
    日，以時效取得為由向連江縣地政事務所申請就系爭土地登
    記所有權（見本院96年度調字第3 號卷第12頁），且連江縣
    地政事務所於96年03月12日亦是依土地法第58條、第59條及
    土地登記規則第73條之規定，作為辦理被告申請時效取得系
    爭土地所有權一案公告徵詢異議之依據（見本院96年度調字
    第3 號卷第52頁），而安輔條例已於87年06月24日經總統明
    令廢止，則彼時被告並非依據安輔條例第14條之1 規定申辦
    系爭土地所有權登記至明。從而，被告以時效取得為由，申
    請登記為系爭土地之所有權人，自須依土地法及民法相關規
    定辦理，先予敘明。
  (二)次按以所有之意思，20年間和平繼續占有他人未登記之不動
    產，得請求登記為所有人，民法第769 條定有明文。對於物
    有事實上管領之力者，為占有人；占有，因占有人喪失其對
    於物之事實上管領力而消滅；占有人自行中止占有，或變為
    不以所有之意思而占有，或其占有為他人侵奪者，其所有權
    之取得時效中斷，同法第940條、第964條前段、第771 條前
    段亦有明定。而所謂「和平繼續占有他人未登記之不動產」
    ，必該占有人於提出申請登記為所有權人，以迄登記完成時
    仍和平繼續占有其不動產者，始有適用，若其占有使用之事
    實已因自己之中止使用或其他法定原因不能繼續使用而消滅
    時，即與登記之要件不符。故依民法第769 條因時效取得不
    動產所有權，須具備以所有之意思，占有他人未登記之不動
    產達20年以上，且於得為登記時，仍應有繼續占有之事實，
    始符合得為時效取得所有權之要件。如不具有此等主觀、客
    觀之要件，即難認得為時效取得。又所謂以所有之意思而占
    有，即係占有人以與所有人對於所有物支配相同之意思而支
    配不動產之占有，即自主占有而言。若依其所由發生之事實
    之性質，無行使所有權之意思者，非有變為行使所有權之意
    思而占有之情事，其取得時效不能開始進行。故土地占有人
    就未登記土地向地政機關申請所有權登記者，自以符合上開
    規定為要件。再按當事人主張有利於己之事實者，就其事實
    有舉證之責任，民事訴訟法第277 條前段定有明文。而消極
    確認之訴，應由被告負立證責任，如被告就其有利於己之主
    張不能舉證，或所提出之證據不足採用，則原告之訴即應認
    為有理由，無庸另行舉證（最高法院19年上字第385 號判例
    意旨參照）。是占有人主張依民法第769 條時效完成取得所
    有權者，就其係以所有之意思，20年間繼續占有他人未登記
    土地之事實，應負舉證責任。經查：
  (1)系爭土地業於90年04月11日經連江縣政府依都市計畫法第21
    條規定公告為道路用地，供公眾停車場及計程車招呼站使用
    ，此為兩造所不爭執，並有連江縣都市計畫土地使用分區（
    或公共設施用地）證明書、福建省連江縣政府96年12月14日
    連工都字第0960036733號函復說明及隨函檢送之變更連江縣
    （南竿地區）風景特定區計畫（第一次通盤檢討）公告與說
    明書、系爭土地現況照片數幀附卷可稽（見本院96年度調字
    第3號卷第70頁、本院卷第86頁至115頁、第48頁）。是原告
    於96年03月01日以時效取得為由向連江地政事務所申請登記
    為系爭土地所有權人之際，其占有顯因法定原因不能繼續使
    用而消滅，原告申請時亦無繼續占有之事實，足認其於提出
    申請登記為所有權人時，並未和平繼續占有系爭土地。再按
    「土地依其使用，分為左列各類：…第三類交通水利用地：
    如道路、溝渠、水道、湖泊、港灣、海岸、堤堰等屬之。第
    四類其他土地如沙漠、雪山等屬之。」「左列土地不得為私
    有：…五、公共交通道路。…」「第二條第三類及第四類土
    地應免予編號登記。但因地籍管理必須編號登記者不在此限
    。」，為土地法第2條第1項、第14條第1項第5款、第41條所
    明定。準此，公共交通道路既不得私有，則不論已否編號登
    記，私人均無法取得所有權，自無時效取得制度之適用，不
    得申請因時效取得所有權登記。查系爭土地早於90年04月11
    日即經依法公告為道路用地，供不特定之公眾行車停車，已
    詳如前述，揆諸上開規定及說明，被告之申請登記與民法及
    土地法關於時效取得規定之要件，已不相符。
  (2)被告提出庚○○、己○○為證明人之土地四鄰證明書，係證
    明被告自48年起至78年止，繼續占有系爭土地作為農業種植
    地瓜使用，已時效取得系爭土地等情（見本院96年調字第 3
    號卷第21頁），惟被告丙○○於47年10月28日即自連江縣南
    竿鄉介壽村32號遷出至臺北市○○路○ 段96號，於51年07月
    04日始由基隆市中正區○○○路16號遷回連江縣南竿鄉介壽
    村32號地址，復於71年11月20日遷出至臺北縣中和市○○路
    236巷24弄58-1號，73年6月19日始由該址遷回連江縣南竿鄉
    ○○村○○街224 號，此有卷附戶籍登記簿可稽（見本院96
    年調字第3 號卷第42頁、第45頁），則自47年10月28日至51
    年7月3日期間，以及自71年11月20日至73年06月18日期間內
    ，被告丙○○既已遷出連江縣至臺灣住居，客觀上殊無在連
    江縣繼續占有系爭土地用作種植地瓜使用之可能；況被告丙○○已自認伊並沒有在系爭土地種植地瓜，是伊母親與哥哥
    種植等語（見本院卷第36頁），被告丁○○亦於96年10月12
    日言詞辯論期日改稱：45年至54年間系爭土地係軍方用作操
    場，渠等並未在其上種植地瓜，至54年之後系爭土地則改為
    菜市場，經本院質之系爭土地既已變更為菜市場，被告係如
    何利用系爭土地，被告丁○○則稱：靠近現在新時鐘錶店的
    地方是種植地瓜，靠近目前停車位的土地是擺設攤位，我們
    也有在系爭土地擺設攤位，而且不用繳錢，但其他人則都要
    繳錢等語（見本院卷第36頁），被告前後所述反覆不一，所
    辯繼續占有系爭土地已超過20年，自得以時效取得為由申請
    登記為所有權人云云是否屬實，顯非無疑。尤有甚者，被告
    丙○○、丁○○二人於87年01月02日分向地政事務所提出未
    登記土地測量申請書所附之土地坐落參考圖，其中關於系爭
    土地之坐落位置、面積範圍、四至界址等重要之點皆迥然不
    同（見本院96年度調字第3 號卷第15頁至20頁），現被告再
    主張其二人共同繼續占有系爭土地達20年以上之時間，顯非
    可採。
  (3)證人即土地四鄰證明人庚○○到庭證稱略以：因為我不識字
    ，所以不知道土地四鄰證明書記載的內容，但是是我親自蓋
    的指印，是被告丁○○請我就介壽村廣場的土地為證明，因
    為我知道那塊地是他的，土地的所在位置是目前上等兵店的
    門口，因為我是他們的鄰居，我們只距離10幾公尺，所以知
    道被告的家人都在系爭土地種地瓜，被告丁○○及丁○○的
    父母、丙○○的父母都有在系爭土地種地瓜，丙○○則沒有
    種地瓜等語（見本院卷第70至71頁），經詢之是否知悉丁○○及丙○○的父母是何時在系爭土地上種地瓜，則稱：38年
    以前，即國軍還沒有進駐之前，到了民國40幾年國軍進駐後
    ，就不能種植了，從國軍進駐後就沒有種植了。時間是在我
    12、13歲（按即32、33年間）的時候看到的，約在我20、30
    歲（按即40、50年間）的時候即沒有看到被告再種地瓜了等
    語（見本院卷第72頁）。而證人即四鄰證明人己○○亦到庭
    證稱略以：四鄰證明書上之名字是我簽的，但是內容是什麼
    我不知道，是在場之丙○○請我簽的，他請我幫忙證明介壽
    廣場的一塊土地，那塊土地在上等兵店門口，大約在我11、
    12歲（按即39、40年間）的時候有看過丙○○的母親、丁○○的父親在系爭土地上種地瓜，沒有見過其他的人在系爭土
    地上種植作物，因為我住在被告家隔壁，住在那附近，所以
    有看到丁○○的父親、丙○○的母親在系爭土地種地瓜，他
    們種地瓜種到興建碼頭的時候，興建碼頭約是54年，後來因
    為石頭堆放在廣場，所以無法種植作物，後來有改做市場，
    有看到被告在系爭土地上擺設攤位等語（見本院卷第74至76
    頁），經詢以擺設攤位是否要向縣政府繳錢，則稱：有，大
    家都要繳錢，1天約為5毛錢，只有被告丁○○、丙○○不用
    繳錢，「那是被告告訴我的」等語（見本院卷第76頁）。是
    依上開證人證述之言觀之，足見系爭土地四鄰證明書所載內
    容，並非四鄰證明人庚○○、己○○所認知之事實，四鄰證
    明書所載被告自48年至78年，以所有之意思和平占有系爭土
    地用作種植地瓜云云難謂真實，自不足採信。
  (4)本件被告就系爭土地申請所有權登記所檢附之土地四鄰證明
    書，既不足信採，已如前述。而依證人庚○○所言，從未見
    過被告丙○○在系爭土地種植地瓜，被告丁○○雖曾利用系
    爭土地種植地瓜，惟其是與父母一同耕作，且被告丁○○生
    於22年11月14日，於證人庚○○12、13歲（按即32、33年間
    ）目睹之際，尚屬年僅10歲、11歲心智未臻成熟之幼童，難
    謂有何以與所有人對於所有物支配相同之意思而支配系爭土
    地之占有，且其使用系爭土地之期間僅至40幾年止，亦未滿
    20年，與民法第769 條不動產取得時效之規定不符。更且，
    依證人己○○所言，只見過丁○○之父親、丙○○之母親在
    系爭土地上種植地瓜，沒有見過其他的人在系爭土地上種植
    作物，54年興建碼頭之後，系爭土地改做市場，雖然有看到
    被告在系爭土地上擺設攤位，但亦有其他為數不少之人同在
    該地擺攤做生意，是被告縱於54年之後有於系爭土地擺設攤
    位賣菜之事實，然其顯是與他人一同利用系爭土地，而非自
    主占有系爭土地，被告雖另辯稱伊是土地所有權人所以不必
    向縣政府繳錢，惟並未舉證以實其說，證人己○○亦僅是聽
    聞被告轉述不用繳錢之事，是否為臨訟附和被告之語，非無
    疑慮，被告就其占有系爭土地超過20年之事實未盡舉證責任
    ，難認與民法第769 條「以所有之意思，20年間和平繼續占
    有他人未登記之不動產」時效完成之規定相符。是被告辯稱
    占有系爭土地已逾20年，符合時效取得規定得請求登記為所
    有權人等語，自難採信。
  (5)被告雖抗辯其於87年01月02日依當時有效之安輔條例第14條
    之1第2項規定，就系爭土地向地政事務所申請土地測量，且
    經該所受理在案，於提出測量申請時即應認被告並有申請土
    地登記之意思表示，基於信賴保護原則之法理，認本件仍有
    安輔條例之適用云云。惟按「本條例適用地區之土地，於實
    施戰地政務期間，非因有償徵收登記為公有者，原土地所有
    人或合於民法規定時效完成取得請求登記所有權之人或其繼
    承人，得於本條例修正施行之日起3 年內，檢具有關權利證
    明文件，向土地所在地管轄地政機關申請歸還或取得所有權
    ；其經審查無誤後，公告6 個月，期滿無人提出異議者，由
    該管地政機關逕為辦理土地所有權移轉登記，如有異議，依
    照土地法第59條規定處理。本條例適用地區之未登記土地，
    因軍事原因喪失占有者，原土地所有權人或合於民法規定時
    效完成取得請求登記所有權之人或其繼承人，得檢具權利證
    明文件或經土地四鄰證明，申請為土地所有權之登記。」，
    安輔條例83年05月11日增訂第14條之1 第1項及第2項定有明
    文，該條例並已於87年06月24日廢止。經查，被告於87年01
    月02日係以辦理未登記土地測量為由，向地政事務所申請就
    系爭土地測量，而此申請案件，係為辦理所有權取得或以時
    效取得為土地總登記者之前置程序，是以該「未登記土地測
    量」申請，尚非為以取得時效為第一次總登記之申請，此由
    連江縣地政事務所94年12月19日「辦理土地總登記通知書」
    內載明略以「若您是原權利人或合於民法第769條、第770條
    之規定，得請求為所有人，應於登記期限2 個月內…向本所
    提出聲請」，以及被告據此乃於96年03月01日向連江縣地政
    事務所提出以「時效取得」為原因之土地登記申請書，向該
    所申請登記為系爭土地之所有權人即明，有該通知書及申請
    書影本附卷可參（見本院96年調字第3 號卷第12至15頁、第
    18頁、第67頁）。準此，被告以「87年01月02日未登記土地
    測量申請書」主張已於87年01月02日提出「以取得時效為原
    因之第一次總登記之申請」，進而主張本件應適用安輔條例
    第14條之1第2項規定云云，洵不可採。復按安輔條例第14條
    之1 之規定，係為救濟金門、馬祖、東沙、南沙地區於實施
    戰地政務期間，原所有權人所有之土地或占有人占有之土地
    ，非因有償徵收登記為公有者或因軍事原因喪失占有者而設
    ，是必其合於該條例第14條之1 第1項前段或同條第2項，並
    於期限內提出申請者，始足當之。茍於申請期限屆至後，或
    於該條例廢止後，本無從再援引而為土地歸還或時效取得所
    有權登記之主張。本件被告係於96年03月01日以時效取得為
    原因申請系爭土地之第一次總登記，斯時安輔條例已然廢止
    ，則被告自亦無從援引安輔條例第14條之1 之規定主張時效
    取得所有權登記，而依其申請時之規定，其當時是依民法、
    土地法、土地登記規則等有關時效取得之法規為申請者甚明
    ，是被告抗辯本件應適用安輔條例第14條之1第2項規定一節
    ，要屬誤會。
  (6)被告雖又辯稱系爭土地為其祖遺財產，然其始終未提出任何
    證據以資證明，自不足信為真實。
四、綜上所述，被告就系爭土地之申請登記與民法及土地法關於
    時效取得規定之要件不符，要難認其以所有之意思，20年間
    和平繼續占有系爭土地。原告主張被告並未時效取得系爭土
    地所有權，不得申請登記為所有權人等語，核屬有據。從而
    ，原告依土地法第59條第2 項規定，請求確認被告就系爭土
    地以時效取得而為所有權登記之請求權不存在，為有理由，
    應予准許。
丁、訴訟費用負擔之依據：民事訴訟法第78條。
中    華    民    國    97    年    03    月    14    日
                  民事庭法  官  劉淑玲
以上正本係照原本作成。
如對本判決上訴，須於判決送達後20日內向本院提出上訴狀。
中    華    民    國    97    年    03    月    14    日
                        書記官  李唐聿


司法院資訊處製作；財團法人民間司法改革基金會備份。
